【裁判字號】    89,交訴,56
【裁判日期】    900530
【裁判案由】    公共危險等
【裁判全文】
臺灣臺北地方法院刑事判決                          八十九年交訴字第五十六號
    公  訴  人  臺灣臺北地方法院檢察署檢察官
    被      告  己○○
右列被告因過失傷害等案件，經檢察官提起公訴( 八十八年度偵字第二○四五五號 )
，本院判決如左：
        主      文
己○○駕駛動力交通工具肇事，致人受傷而逃逸，處有期徒刑柒月，緩刑年。
其餘被訴過失傷害部分，公訴不受理。
        事      實
一、己○○以駕駛營業小客車( 計程車 )為業，為從事駕駛業務之人。其於八十八年
    七月廿四日上午九時許，駕駛一輛車牌G5-242號營業小客車( 動力交通工具 )，
    沿臺北市○○○路( 南側 )由西往東方向行駛，途經民權東路、光復北路有行車
    號誌管制交岔路口，欲左轉光復北路行駛之際，明知其遵行方向( 民權東路東向
     )之行車管制號誌為「圓形紅燈」( 民權東路西行號誌為「圓形綠燈」 )，且民
    權東路( 北側 )西行之車輛因綠燈號誌已經起步前駛，本應注意遵守道路交通號
    誌之指示及車前狀況並隨時注意採取必要之安全措施，而依當時係日間、天候晴
    、路面乾燥無缺陷、視距良好無障礙物且行車管制號誌動作正常等情形觀之，並
    無任何足令己○○有何不能注意之情事，其應注意能注意卻疏未注意，竟貿然駕
    車強行左轉光復北路行駛，前車頭擦撞一輛由丙○○所駕駛刻沿民權東路( 北側
     )由西往東方向行駛之車牌DRB-440 號輕型機器腳踏車左側車身，丙○○駕車失
    控，以致該輛車牌DRB-440 號輕型機器腳踏車衝撞刻在該交岔路口西北角( 光復
    北路口 )一輛由戊○○所駕駛等候紅燈( 光復北路南北向「圓形紅燈」號誌 )變
    換之車牌CDK-753 號重型機器腳踏車左後車身，戊○○亦因而駕車失控，其所駕
    駛之車牌CDK-753 號重型機器腳踏車再擦撞右側一輛由甲○○所駕駛並附載乙○○之車牌DPR-432 號輕型機器腳踏車左側車身倒地。丙○○受有頭部外傷、左大
    腿撕裂傷、兩側小腿及左上肢多處擦傷等傷害；戊○○受有手背瘀傷之傷害；甲○○受有左側大腿挫傷之傷害；乙○○則受有左側背部挫傷、左小腿挫傷等傷害
    。己○○駕駛動力交通工具( 車牌G5-242號營業小客車 )肇事致人受傷後，未採
    取救護或其他必要措施，亦未向警察機關報案，逕自駕車逃逸。
二、案經被害人丙○○、甲○○、乙○○、戊○○分別訴由臺北市政府警察局松山分
    局報請臺灣臺北地方法院檢察署檢察官偵查起訴。
        理      由
一、有罪部分：
    (一)訊據被告己○○雖就其曾經駕駛該輛車牌G5-242號營業小客車於前揭時地通
        過民權東路、光復北路交岔路口壹節供承不諱，惟矢口否認其有何駕駛過失
        行為或肇事致人受傷而逃逸之行為，辯稱略以其當時係駕駛車牌G5-242號營
        業小客車自臺北市萬華區載客經市○○道沿光復南路往北( 松山機場 )方向
        行駛至民權東路、光復北路交岔路口，見遵行方向之行車管制號誌為「圓形
        綠燈」，即繼續駕車前駛穿越該交岔路口，詎料一輛車牌DRB-440 號輕型機
        器腳踏車( 駕駛人：丙○○ )沿民權東路由東往西方向快速駛來，其急忙煞
        車而未與該輛輕型機器腳踏車發生碰撞，而該輛輕型機器腳踏車駕駛人( 丙○○ )雖然駕車向右閃避，但失控撞及該交岔路口西北角之兩輛機車( 即車
        牌CDK-753 號由戊○○駕駛之重型機器腳踏車，及車牌DPR-432 號由甲○○
        駕駛之輕型機器腳踏車 )倒地肇事，其因未與該輛車牌DRB-440 號輕型機器
        腳踏車發生碰撞，始駕車離開現場云云。經查：
        １右揭事實，業據被害人丙○○、戊○○、甲○○、乙○○等四人指訴綦詳
          ，並有道路交通事故調查報告表、交通事故談話紀錄表、交通事故補充資
          料表及車損相片等件在卷可資佐證，並核與目擊證人丁○○迭於警訊及偵
          審中結證情節相符，載明筆錄在卷可稽。被告己○○空言否認其沿民權東
          路( 南側 )由西往東方向闖紅燈左轉光復北路肇事，無非係卸責之詞，不
          足採信。被告己○○應係駕車沿民權東路( 南側 )由西往東方向行駛至該
          交岔路口，闖紅燈左轉光復北路行駛肇事，洵堪認定屬實。被害人丙○○
          、甲○○及乙○○等三人因本件交通事故分別受有前揭傷害，亦有國軍松
          山醫院( 前空軍總醫院 )診斷證明書三紙在卷可稽。被害人戊○○亦因本
          件交通事故受傷，惟因其傷勢輕微( 手背瘀傷 )而未至醫院治療，自行療
          傷痊癒，亦據其於偵審中證述明確，載明筆錄在卷。
        ２被告己○○係領有職業小客車駕駛執照之駕駛人，其就「道路交通安全規
          則」第九十條前段「駕駛人駕駛汽( 機 )車，應遵守道路交通標誌、標線
          、號誌之指示」、第九十四條第三項「汽( 機 )車行駛時，駕駛人應注意
          車前狀況及兩車併行之間隔，並隨時採取必要之安全措施」及「道路交通
          管理處罰條例」第六十二條第一項「汽( 機 )車駕駛人，駕駛汽( 機 )車
          肇事致人受傷或死亡，應即採取救護或其他必要措施，並向警察機關報告
          ，不得駛離」等規定，自均應知之甚稔。況依卷附「道路交通事故調查報
          告表」之記載，本件事故發生當時係日間、天候晴、路面乾燥無缺陷、視
          距良好無障礙物且行車管制號誌動作正常等情形觀之，並無任何足令被告
          己○○有何不能注意之情事，其應注意能注意卻疏未注意即貿然駕車左轉
          行駛以致肇事，其就本件交通事故之發生自有過失無疑，且其過失與被害
          人丙○○、甲○○、乙○○及戊○○等四人所受前揭傷害間，確有相當因
          果關係。被告己○○係營業小客車駕駛人，其駕車引起本件機車連環碰撞
          之交通事故，豈有不知發生碰撞之機車駕駛人或乘員有遭到擦、挫傷或瘀
          血傷之理？其空言否認肇事致人受傷而逃逸，無非係畏罪卸責之詞，不足
          採信。被告己○○駕駛動力交通工具( 車牌G5-242號營業小客車 )肇事致
          人受傷而逃逸之犯行明確，應依法論科。
    (二)核被告己○○所為，係犯刑法第一百八十五條之四駕駛動力交通工具肇事致
        人受傷而逃逸罪。爰審酌被告己○○之犯行雖然惡劣、但造成被害人丙○○
        、甲○○、乙○○及戊○○等四人所受傷勢均甚輕微、且被告己○○犯罪後
        已與被害人丙○○等四人分別達成民事上和解賠償損害，載明筆錄在卷等一
        切情狀，量處如主文所示之刑，以示懲儆。末查被告己○○未曾受有期徒刑
        以上刑之宣告，有臺灣高等法院檢察署刑案紀錄簡覆表一件在卷可稽，其經
        此次教訓自當知所警惕而應無再犯之虞，本院認其前所受宣告之刑，以暫不
        執行為適當，爰併予宣告緩刑三年，以勵自新。
二、不受理部分：
    (一)按告訴乃論之罪，告訴人於第一審辯論終結前得撤回其告訴，又告訴經撤回
        者，應諭知不受理之判決，刑事訴訟法第二百三十八條第一項及第三百零三
        條第三款定有明文。
    (二)查本件告訴人丙○○、甲○○、乙○○、戊○○分別告訴被告己○○過失傷
        害案件，起訴書認此部分均係犯刑法第二百八十四條第二項前段業務過失傷
        害罪，惟依同法第二百八十七條規定，均須告訴乃論。茲據告訴人等因與被
        告己○○達成民事上和解獲得賠償而均撤回其等告訴。依照上開說明，本件
        過失傷害部分，爰不經言詞辯論，逕為諭知不受理之判決。
據上論斷，應依刑事訴訟法第二百九十九條第一項前段，第三百零三條第三款，第三
百零七條，刑法第一百八十五條之四，第七十四條第一款，判決如主文。
本案經檢察官蔡興華到庭執行職務。
中      華      民      國    九    十    年      五      月    三十    日
                          臺灣臺北地方法院交通法庭
                                  法  官  鍾      華
右正本證明與原本無異。
如不服本判決，應於判決送達後十日內向本院提出上訴狀 (應附繕本) ，上訴於
臺灣高等法院。
                                  書記官  黃  繡  琴
中      華      民      國    九    十    年      五      月  三十一    日
附錄本案所犯法條全文
刑法第一百八十五條之四：
駕駛動力交通工具肇事，致人死傷而逃逸者，處六月以上五年以下有期徒刑。


司法院資訊處製作；財團法人民間司法改革基金會備份。
